最高法院刑事判決　　　　　　　九十四年度台上字第二二三號
　　上訴人　甲○○
　　　　　　　　　　巷35號
上列上訴人因違反槍砲彈藥刀械管制條例案件，不服台灣高等法
院台中分院中華民國九十一年三月二十日第二審判決（九十一年
度上訴字第一七五號，起訴案號：台灣彰化地方法院檢察署九十
年度偵字第五六九五號），提起上訴，本院判決如下：
    主  文
上訴駁回。
    理  由
按刑事訴訟法第三百七十七條規定，上訴於第三審法院，非以判
決違背法令為理由，不得為之。是提起第三審上訴，應以原判決
違背法令為理由，係屬法定要件。如果上訴理由狀並未依據卷內
訴訟資料，具體指摘原判決不適用何種法則或如何適用不當，或
所指摘原判決違法情事，顯與法律規定得為第三審上訴理由之違
法情形，不相適合時，均應認其上訴為違背法律上之程式，予以
駁回。本件上訴人甲○○上訴意旨略稱：(一)、上訴人受託寄藏可
發射子彈具有殺傷力之槍枝，係於精神耗弱之情況下所為。此觀
證人林文忠證稱：「當時他的精神狀態不好」；林薛美英證稱：
「我以為他的精神病又發作，……當時許先生告訴我，被告精神
不好」；許永龍證稱：「當天晚上我到被告家的時候，他的父親
告訴我，被告已經好幾天沒有睡覺了」等語自明，並有彰化基督
教醫院（諒係行政院衛生署草屯療養院之誤）之診斷證明書在卷
可憑。原審對於上訴人於行為時，是否有精神耗弱之狀態，並未
委託專門醫學專家予以鑑定，徒以上訴人之精神狀態良好，已據
證人即警察許永龍、林文忠等人證述在卷，且於偵審中對答如流
等情，即認上訴人並無精神耗弱之情形，而未減輕其刑，有應於
審判期日調查之證據而未予調查之違法。(二)、本案係上訴人之父
母及配偶發現上訴人持有槍枝，恐危害他人與社會，因而向警方
報案，上訴人縱不符自首之要件，亦應比照槍砲彈藥刀械管制條
例第十八條第一項前段「犯本條例之罪自首，並報繳其持有之全
部槍砲、彈藥、刀械者，減輕或免除其刑」之規定，減輕上訴人
之刑責，始符合人情、事理之平。(三)、上訴人係因受友人之託而
代為寄藏槍枝，犯罪後已知己非，並坦承犯情。而上訴人尚有妻
兒，且患有「器質性精神病」，倘入監服刑，會影響家計及病情
。況上訴人於先前所犯違反槍砲彈藥刀械管制條例之罪，已經執
行有期徒刑完畢，請從輕量刑云云。
惟查：(一)、原判決維持第一審論處上訴人未經許可，寄藏可發射
子彈具有殺傷力之槍枝（累犯）罪刑之判決。已敘明：(1)上訴人
於民國九十年四月間受友人「許智雄」之託，代為寄藏可發射子
彈具有殺傷力之槍枝一支，將之藏放在彰化縣員林鎮○○里○○
路五○四巷三十五號住處，至同年八月十九日為其父母及配偶發
覺，乃報警處理，經警於翌（二十）日上午八時五十分許，在上
址查獲等情。業據上訴人坦承不諱，核與證人林正逸、林薛美英
、李雅鈞（上訴人之父、母、配偶）、許永龍、林文忠（以上二
人為承辦警察）證述之情節相符，並有該寄藏之槍枝扣案可稽。
(2)扣案之槍枝經送請鑑定結果，係「以仿貝瑞塔廠半自動手槍製
造之玩具槍，換裝車通之金屬槍管改造而成，滑套及槍身為金屬
材質，擊發機械正常，具發射子彈功能，認具殺傷力」，有內政
部警政署刑事警察局九十年八月三十日刑鑑字第一八二○○○號
鑑驗通知書，在卷可資證明。(3)上訴人雖辯稱：曾罹患精神疾病
，且合於自首云云。惟上訴人之精神狀況良好，已據證人許永龍
、林文忠等人證述在卷，且於偵審中均能對答如流，足徵上訴人
對於外界事務之判斷，未受影響，尚非達於精神耗弱或心神喪失
之程度。又本案係因上訴人之配偶向警察許永龍報案而查獲，已
據許永龍證述明確，即與自首之要件不合。因認上訴人應負未經
許可，寄藏可發射子彈具有殺傷力之槍枝罪責，為其所憑之證據
及認定之理由。而以上訴人辯稱精神耗弱、合於自首之規定云云
，乃嗣後飾卸之詞，不可採信等情綦詳。(二)、寄藏槍枝與持有槍
枝，均係將槍枝置於自己實力支配之下，惟寄藏必先持有，且當
然包含持有。從而寄藏槍枝之行為，自寄藏時起至寄藏行為終了
時止，乃寄藏行為之繼續。而精神疾病，有持續性者，亦有間歇
性者，上訴人雖提出行政院衛生署草屯療養院之診斷證明書為證
，證明曾患有「器質性精神病」。惟依該診斷證明書記載：係於
八十一年八月在該院初診，曾於八十五年八月九日、八十八年六
月二日兩度短期住院及繼續看門診。再參酌上訴人之父、母、配
偶所證述，上訴人生活起居之狀況觀之，足見上訴人之「器質性
精神病」僅係間歇性，並非持續性。而上訴人寄藏本案槍枝之時
間，係從九十年四月間繼續至同年八月十九日，始為其父母及配
偶發覺，該犯罪期間內，其生活起居與常人相同，並未發病，自
難認此期間內，係處於精神耗弱或心神喪失狀態。況上訴人曾於
八十四年間，因未經許可無故持有可發射子彈具有殺傷力之槍枝
及製造彈藥等罪，先後經台灣彰化地方法院及原審法院，分別判
處有期徒刑三月、四月執行完畢，對於槍枝並不陌生，亦難認為
係在無意識狀態下，為友人寄藏槍枝。原審法院綜合全部調查所
得資料予以判斷，認為上訴人並非在精神耗弱情況下犯罪，乃採
證認事職權之適法行使，並非必待專門之醫學鑑定，始得據為裁
判之基礎。上訴意旨，徒憑己見，就原判決已說明事項或屬原審
採證認事職權之適法行使，重為事實之爭辯，顯與法律規定得為
第三審上訴理由之違法情形，不相適合。其上訴違背法律上之程
式，應予駁回。
據上論結，應依刑事訴訟法第三百九十五條前段，判決如主文。
中　　華　　民　　國　九十四　年　　一　　月  十三 　日
                      最高法院刑事第八庭
                          審判長法官  陳　炳　煌
                                法官  陳　世　雄
                                法官  韓　金　秀
                                法官  吳　信　銘
                                法官  徐　文　亮
      本件正本證明與原本無異
                                      書  記  官
中　　華　　民　　國　九十四　年　　一　　月   十七　日
                                                  Ｍ
